臺灣桃園地方法院刑事判決　　　　　　　　　　　　　九十一年度交易字第九六號
　　公　訴　人　臺灣桃園地方法院檢察署檢察官
　　被　　　告　丙○○
右列被告因過失傷害案件，經公訴人提起公訴（九十一年度偵字第五○六號），本院
判決如左：
    主  文
丙○○因過失傷害人，處拘役伍拾日，如易科罰金，以參佰元折算壹日。
    事  實
一、丙○○於民國九十年十一月十七日凌晨，駕駛車牌號碼ＭＫ─○○五七號自用小
    客車，由桃園縣龍潭鄉往中壢方向行駛，於同日凌晨一時十五分許，行經同縣平
    鎮市○○路與延平路交岔口，擬由中豐路左轉延平路時，本應注意汽車行駛至交
    岔路口，轉彎車應行至交岔路口中心處左轉，並不得占用來車道搶先左轉，且應
    讓直行車先行。而當日雖值夜間但有照明，現場為四岔路，路面鋪設柏油、乾燥
    、無缺陷、無障礙物，視距良好等情況，又無不能注意之情事，竟疏未注意，見
    對向由乙○○所騎乘之車牌號碼ＱＲＢ─六九九號輕型機車直行中豐路，並已進
    入交岔路口，竟未讓乙○○先行通過，未先將所駕駛之上開車輛駛至交岔路口中
    心處即搶先左轉，因乙○○亦未注意車前狀況，二車在該交岔路口中間網狀區南
    邊線外偏延平路東側之位置發生撞擊，乙○○之機車頭撞上丙○○之右前側車頭
    ，乙○○當場人車倒地，致受有頭部外傷併頭疼、左肩挫傷、左前額右手背多處
    擦傷之傷害。丙○○於肇事後，在有偵查犯罪權限機關未發現犯罪前，於警員甲○○據報前往肇事現場時，向警員坦承為肇事之人，自首進而接受裁判。
二、案經乙○○告訴及丙○○自首由桃園縣警察局平鎮分局報告台灣桃園地方法院檢
    察署檢察官偵查起訴。
    理  由
一、訊據被告坦承於右述時、地，於左轉時與告訴人發生車禍，惟矢口否認有何過失
    傷害之犯行，辯稱：其左轉時，告訴人尚未進入交岔路口，其依法可以左轉，無
    過失云云。惟查：
  (一)右揭車禍事實，業據告訴人指訴在卷，並有道路交通事故調查報告表（參偵卷第
    六頁）、現場照片彩色影本六張（參同上偵卷第十頁）在卷可稽，是被告與告訴
    人在延平路、中豐路交岔路口網狀區南邊線偏延平路東側發生車禍一節，應無疑
    義。
  (二)被告於警訊時供稱：「我行駛平鎮市○○路，於延平路口時，欲左轉延平路，當
    時對向車道有一部機車直行，約還有十餘公尺遠，我則左轉，該車就直接撞上我
    自小客車右側前方。」、「時速約十公里，視線清楚。」、「我左轉有責任，對
    方沒有注意車前狀況，判斷錯誤。」（參偵卷第四、五頁）；嗣於偵查中供稱：
    「（轉彎時有無看到乙○○車子？）有，但離很遠。」（參偵卷第二十三頁）等
    語。其後於本院調查時供稱：「我在我的車道剛要轉彎時，我看到證人在對向車
    道，但尚未到達紅綠燈，我到達道路中線時，證人的機車還在紅綠燈後的一、二
    台車的距離。」（參本院九十一年四月三日訊問筆錄）。而證人即告訴人乙○○
    警訊時指稱：「丙○○從對向平鎮往中壢方向行駛中豐路，於延平路口時忽然左
    轉，往延平路方向，我來不及煞車就與對方發生擦撞。」、「當時車速約三十公
    里時速，視線清楚。」（參偵卷第七頁）；嗣於偵查時指稱：「（有無看到丙○○的車子？）有，但我騎到，他忽然左轉。」（參偵卷第二十三頁）於本院調查
    時結證稱：「被告從天橋後面過來，他突然左轉，我一發現，車頭往右打，但仍
    然沒有閃過，撞上被告的右前側，當時我如果不往右閃，會被被告正面撞上。」
    （參本院九十一年四月三日訊問筆錄）等語。比對被告及證人二人之右開陳述，
    二人均在發生事故前，已發現對方，二人所陳之最主要差異在於，被告左轉時，
    證人是否已進入交岔路口，如證人在被告左轉前已進入交岔路，則本件之車禍被
    告即有過失。而經查，由現場照片及事故調查表所繪之現場圖顯示被告所駕駛之
    上開自用小客車撞擊後之停止位置，車尾在道路中央網狀區之南邊線外偏延平路
    東側，並非在西側，如以車子之行車動線判斷，顯然被告左轉前，並未先將車子
    駛至交岔路口中心後再行左轉。其次，由事故調查報告表所繪之相對位置，證人
    乙○○自停止線到機車停止處之距離，明顯較被告自交岔路中心處到車輛停止處
    之距離為長，由此推知，被告尚未進入中心位置開始左轉前，證人乙○○應已離
    開停止線進入交岔路口，因此被告所辯其開始左轉前，證人尚在停止線後一、二
    台車云云，不足採信。從而，被告左轉未先進入交岔路口中心，復未讓直行車先
    行為本件事故之原因。又證人乙○○已發現被告，卻未注意車前狀況，採取必要
    之安全措施，亦為肇事之原因。按「汽車行駛至交岔路，其轉彎應依左列規定：
    ．．．四、左轉彎時，應．．．行至交岔路口中心處左轉，並不得占用來車道搶
    先左轉。．．．六、轉彎車應讓直行車先行。」，道路交通安全規則第一百零二
    條第一項第四款、第六款分別定有明文，被告駕駛上開自用小客車自應遵守上開
    規定。而參諸當日雖值夜間但有照明，現場為四岔路，路面鋪設柏油、乾燥、無
    缺陷、無障礙物，視距良好等情況，又無不能注意之情事，竟疏未注意，於左轉
    時已見對向有直行車輛行至交岔路口，竟未將車輛駛至中心處，讓直行之證人乙○○先行通過，搶先左轉致發生本件事故，被告自有過失甚明。又告訴人行經交
    岔路口，見前方有車輛左轉，未注意車前狀況，採取必要之安全措施，以致本件
    車禍事故發生，亦有過失。本案嗣經送請臺灣省桃園縣區車輛行車事故鑑定委員
    會鑑定結果，亦同此認定，此有該會九十一府車鑑桃字第九一○五○五號鑑定意
    見書在卷可稽。又告訴人確實因而受有頭部外傷併頭疼、左肩挫傷、左前額右手
    背多處擦傷之傷害，並有天晟醫院之診斷證明書在卷（參偵卷第十一頁），足認
    被告之過失行為與告訴人之傷害間確有相當因果關係。故本件事證明確，被告之
    過失犯行洵堪認定，應予依法論科。
二、核被告所為，係犯刑法第二百八十四條第一項前段之過失傷害罪。被告於有偵查
    權限機關知悉為犯罪嫌疑人前，向據報前來處理之桃園縣警察局平鎮分局北勢派
    出所之員警甲○○，主動報明為肇事之人，業據證人甲○○於本院調查時結證在
    案（參本院九十一年七月十九日訊問筆錄），其後復接受本院之裁判，已合於刑
    法第六十二條自首之要件，應依法減輕其刑。爰審酌被告與告訴人間之過失程度
    、被害人所受之傷害，傷勢情況，以及被告迄今尚未與被害人達成和解，賠償其
    損害等一切情狀，量處如主文所示之刑，並諭知易科罰金之折算標準。
據上論斷，應依刑事訴訟法第二百九十九條第一項前段，刑法第二百八十四條第一項
前段、第六十二條前段、第四十一條第一項前段，罰金罰鍰提高標準條例第一條前段
、第二條，判決如主文。
本案經檢察官陳美華到庭執行職務。
中      華      民      國    九十一    年      九    月      十九      日
                                臺灣桃園地方法院刑事第四庭
                                    審判長法官  陳  世  宗
                                          法官  蔡  榮  澤
                                          法官  李  桂  英
右正本證明與原本無異。
如不服本判決，應於判決送達後十日內向本院提出上訴狀( 應附繕本 )，上訴於
臺灣高等法院。
                書記官  張  淑  芬
中        華        民        國   九十一   年   九   月    二十三    日
附論罪科刑法條之依據
刑法第二百八十四條第一項前段：
刑法第二百八十四條
因過失傷害人者，處六月以下有期徒刑、拘役或五百元以下罰金。致重傷者，處一年
以下有期徒刑、拘役或五百元下罰金。
從事業務之人，因業務之過失傷害人者，處一年以下有期徒刑、拘役或一千元以下罰
金。致重傷者，處三年以下有期徒刑、拘役或二千元以下罰金。
